【裁判字號】    94,訴,322
【裁判日期】    950427
【裁判案由】    損害賠償
【裁判全文】
臺灣嘉義地方法院民事判決               94年度訴字第322號
原      告  丁○○○
訴訟代理人  戊○○
被      告  己○○
            德上交通事業有限公司
法定代理人  丙○○
上列一人
訴訟代理人  乙○○    住嘉義市.
            甲○○    住同上
上列當事人間損害賠償事件，於民國95年4月13日經言詞辯論終
結，本院判決如下：
    主  文
被告應連帶給付原告新臺幣伍拾萬捌仟伍佰玖拾玖元，及自民
國九十四年六月二十三日起至清償日止，按週年利率百分之五計
算之利息。
訴訟費用由被告連帶負擔。
本判決於原告以新臺幣壹拾捌萬元供擔保後，得假執行；但被告
如於執行標的物拍定、變賣前，以新臺幣伍拾萬捌仟伍佰玖拾
玖元為原告預供擔保，或將請求標的物提存，得免為假執行。
    事實及理由
壹、程序方面：
一、被告己○○經合法通知，未於言詞辯論期日到場，核無民事
    訴訟法第386條所列各款情形，爰依原告之聲請，由其一造
    辯論而為判決。
二、按訴狀送達後，原告不得將原訴變更或追加他訴。但減縮應
    受判決事項之聲明者，不在此限，民事訴訟法第225條第1項
    第3款定有明文。本件原告起訴時，依侵權行為之法律關係
    請主被告應給付原告新臺幣（下同）577,702元，嗣於訴狀
    送達後，減縮請求為538,599元，依上說明，應為合法。
貳、原告起訴主張：被告己○○係被告德上交通事業有限公司（
    下稱德上公司）之司機，為從事駕駛業務之人。於民國94年
    3月2日上午9時10分許，駕駛車牌號碼X4-940號營業用大貨
    車，沿嘉義縣朴子市往義竹鄉，由北往南方向行駛，途經嘉
    義縣朴子市南勢竹里1之1號台19線88公里處時，理應注意駕
    駛人駕駛汽車，應遵守道路交通標誌、標線、號誌之指示，
    且依當時天候、路況良好，並無不能注意之情事，其竟疏未
    注意，貿然闖越紅燈行駛，適有訴外人林正義駕駛車牌號碼
    F3-3940號自用小貨車搭載訴外人黃如慧，沿嘉義縣南勢竹
    里往朴子市，由西往東方向駛來，閃避不及，2車發生碰撞
    ，被告己○○所駕駛之營業用大貨車因而撞擊原告所有門牌
    號碼嘉義縣朴子市松華里牛挑灣327號之2房屋，造成房屋損
    壞，房屋內家具、麵攤營業器具、家電用品之毀損，金額為
    538,599元，為此爰依侵權行為之法律關係提起本訴，並聲
    明：一、被告應連帶給付原告538,599元，及自起訴狀繕本
    送達之翌日起至清償日止，按週年利率5%計算之利息。
    二、願供擔保，請准宣告假執行。
參、被告均聲明：一、駁回原告之訴及假執行之聲請。二、如受
    不利判決，願供擔保請免為假執行。被告己○○未於最後言
    詞辯論期日到場，據其提出之書狀，及被告德上公司之陳述
    均為：對原告所受損害之金額為538,599元之事實並爭執，
    惟本件事故發生時，被告己○○之車行方向為綠燈，因林正
    義闖紅燈，才導致發生車禍。被告己○○並無過失，故被告
    無需負賠償責任，如原告認為被告應負賠償責任，應由原告
    負舉證責任。又縱如被告有過失，惟林正義亦有過失，不應
    由被告負全部責任。
肆、兩造不爭執之事實：被告己○○有駕駛營業用大貨車與林正
    義所駕駛之自用小貨車發生車禍，被告己○○所駕駛之營業
    用大貨車撞擊原告之房屋，造成原告受有538,599元之損害
    。
伍、兩造爭執要旨：本件事故之過失責任歸屬為何？
陸、本院之判斷：
一、按因故意或過失，不法侵害他人之權利者，負損害賠償責任
    ；汽車、機車或其他非依軌道行駛之動力車輛，在使用中加
    損害於他人者，駕駛人應賠償因此所生之損害；受僱人因執
    行職務，不法侵害他人之權利者，由僱用人與行為人連帶負
    損害賠償責任，民法第184條第1項前段、第191條之2、第18
    8條第1項前段分別定有明文。又按駕駛人駕駛汽車，應遵守
    道路交通標誌、標線、號誌之指示，道路交通安全規則第90
    條亦有明定。經查：
（一）證人林正義於警詢時陳稱：「我行駛在南竹里往台19線一
      般車道，至該路口時正在停等紅燈，剛紅燈變換為綠燈時
      ，我車剛起步要左轉往台19線朴子方向行駛，當我車剛至
      路口時，我的左前車頭就被該部拖車撞上，之後我車迴轉
      而撞上路旁之交通號誌桿肇事」等語（詳警卷第10頁）及
      偵查中陳稱：「當天我是從南勢角要左轉往朴子方向行駛
      ，我等紅綠燈，變綠燈時剛要起，對方由北往南方向行駛
      ，他是直行，我尚未到台19線，他即撞過來，‥‥，對方
      是闖紅燈」等語（詳偵查卷第8頁）；又證人黃如慧於偵
      查中陳稱：「當時搭乘林正義之自用小貨車，伊等當時綠
      燈剛起步，還未到路中央即被撞等語（詳偵查卷第9頁）
      ，核與證人劉建隆於警詢時陳述：林正義之自小貨車在路
      口等停紅燈，該車在停止線處停等紅燈。當紅燈變換為綠
      燈，該自小貨車剛要起步，即遭一部沿台19線北向南行駛
      之拖車撞上等語（詳警卷第19頁）；及偵查中證稱：伊當
      時騎乘機車在自用小貨車的後面，伊確定自用小貨車之方
      向是綠燈等語（詳偵查卷第17頁）相符，而證人劉建隆與
      被告己○○、證人林正義均不熟識，應不至為虛偽陳述，
      是其所證應為真實，故足證本件事故係被告己○○闖越紅
      燈所致。此外，復有道路交通事故現場圖、道路交通事故
      調查報告表（一）（二）、現場照片、車號查詢汽車車籍
      及證號查詢汽車駕駛人在卷可參（詳警卷第20至27頁）。
      且依當時天候雖雨、但日間自然光線，路面無缺陷、亦無
      障礙物，視距良好，並無不能注意之情事，其竟疏未注意
      ，貿然闖越紅燈行駛，以致肇事，可見被告己○○之駕車
      行為，顯有過失。則被告己○○過失駕車肇事行為，與原
      告之房屋及屋內物品受損，自具有相當因果關係。
（二）被告辯稱：本件事故送臺灣省嘉雲區車輛行車事故鑑定委
      員會鑑定結果，認為本案肇事路口設有行車管制號誌，本
      案純屬號誌問題，本會未便鑑定，故應由原告負舉證責任
      云云。查該鑑定會係因本件事故純屬行車管制號誌問題，
      而事實之認定，本應由法院判斷。又本件事故確為被告己
      ○○闖紅燈所致，已如前所述，本件事證已臻明確。
（三）又被告己○○駕駛營業用大貨車闖紅燈，未遵守道路交通
      號誌之指示行駛，為肇事原因。林正義就本件交通事故之
      發生，難期被告有防範之可能，林正義應無過失，被告主
      張林正義亦有過失云云，要無足採。
（四）查原告主張被告德上公司為被告己○○之僱用人，為被告
      所不爭執，原告依民法第188條第1項前段規定，主張德上
      公司應與被告己○○負連帶賠償責任，實屬有據。綜上，
      原告依侵權行為之法律關係，請求被告負連帶賠償責任，
      為有理由。
二、按給付無確定期限者，經債權人起訴而送達訴狀後，負遲延
    責任；遲延之債務，以支付金錢為標的者，債權人得請求依
    法定利率計算之遲延利息；應付利息之債務，其利率未經約
    定，亦無法律可據者，週年利率為5%，民法第229條第2項、
    第233條第1項前段、第203條定有明文。本件起訴狀繕本係
    於94年6月22日送達被告，有送達證書2份在卷可稽。綜上所
    述，原告依侵權行為之法律關係，請求被告連帶賠償538,59
    9元，及自94年6月23日起至清償日止按週年利率5%計算之利
    息，為有理由，應予准許。
三、兩造均陳明願供擔保，請求准為假執行或免為假執行之宣告
    ，經核就原告勝訴部分，並無不合，爰分別酌定相當之擔保
    金額，併宣告之。
柒、又本件待證事實已臻明瞭，兩造其餘攻擊防禦方法及舉證，
    對判決之結果已不生影響，爰不一一詳為審酌，併此敘明。
捌、訴訟費用裁判之依據：民事訴訟法第85條第2項。
中    華    民    國    95    年    4     月    27    日
                  民事第二庭  法  官  張育彰
以上正本係照原本作成
如對本判決上訴須於判決送達後20日內向本院提出上訴狀
中    華    民    國    95    年    4     月    27    日
                              書記官  陳湘蓉


司法院資訊處製作；財團法人民間司法改革基金會備份。
